臺灣高等法院臺中分院刑事判決                    九十一年度上易字第五四三號
    上  訴  人  臺灣臺中地方法院檢察署檢察官
    被      告  丙○○
右上訴人，因被告詐欺案件，不服臺灣臺中地方法院八十九年度易緝字第六七五號，
中華民國九十一年一月二十九日第一審判決（起訴案號：臺灣臺中地方法院檢察署八
十三年度偵字第二０五六０號），提起上訴，本院判決如左：
    主  文
原判決撤銷。
丙○○意圖為自己不法之所有，以詐術使人將本人之物交付，處有期徒刑拾月。
    事  實
一、丙○○得知戊○○所居住門牌號碼：臺中市○○路一七三巷一三號房屋，占用臺
    中市政府所有坐落臺中市○○○段九三地號公有土地，竟意圖為自己不法所有，
    於民國（下同）八十三年二月間向戊○○佯稱：可替戊○○以最低之價格，經正
    式手續，向臺中市政府辦理承買上開土地之手續，需款約新臺幣（下同）三、四
    百萬元云云，致戊○○不疑有他而陷於錯誤，自八十三年二月間起，至同年九月
    間止，陸續交付一百六十九萬四千元整予丙○○，期間僅交付戊○○一紙挖去受
    文者之臺中市政府就上開土地使用分區說明之簡便行文表以資搪塞，嗣因丙○○
    遲遲未完成承買上開土地之手續，並避不見面，戊○○始知受騙而查悉上情。
二、案經戊○○訴由臺灣臺中地方法院檢察署檢察官偵查起訴。
    理  由
一、訊據被告丙○○，固坦承於上開時地，有向告訴人戊○○告稱可以為其辦理上開
    土地之承租及承買等事宜，並有向告訴人收取一百六十九萬四千元等情事，惟矢
    口否認有何詐欺取財之犯行，並先後於原審及本院辯稱：當時是告訴人到翰鴻工
    程企業有限公司（下稱翰鴻公司）去聽說明會後，要求伊為其辦理土地承買事宜
    ，伊向告訴人所收之款項，均已交付翰鴻公司之陳英傑去申請地價稅稅單、繳交
    稅金、測量費、租金等費用，承租土地部分業已辦妥，在八十三年間亦有向臺中
    市政府提出承買之申請，但告訴人於承租後，一直沒有繳錢，整個申請均是翰鴻
    公司在處理，告訴人也知道，而該翰鴻公司業已倒閉云云，惟查：
(一)右揭詐欺之犯罪事實，業據告訴人戊○○於偵查中指訴因被告稱要為其辦理承買
    前揭公有土地，而陸續交付一百六十九萬四千元整，被告並交付一紙挖去受文者
    之臺中市政府簡便行文表等情綦詳，復經證人即亦曾交付五萬元請被告為渠購買
    住家附近公有土地之甲○○○，於原審九十年一月五日調查時到庭證述：渠與告
    訴人係分別委託被告代為辦理購買公有土地，告訴人係要買其居住房屋所占用之
    公有土地，當時被告係個人來接洽，並未代表任何公司，渠只認識被告，未到過
    翰鴻公司，亦不記得有陳英傑之人等語在卷，並有被告所書寫費用及收款明細表
    （參見偵查卷五頁）、原由詹順隆所申請臺灣省臺中市政府工務局八十三年四月
    三十日八十三中都速字第八三○一四一四九號簡便行文表及由告訴人所提出挖去
    受文者部分之該簡便行文表（參見同上卷十七、四頁）各一份附卷可稽。且前揭
    土地所有權人為臺中市政府乙節，亦有土地登記簿謄本一份附卷可查，可見該土
    地原即係市府所有之公地，亦甚明顯。
(二)被告雖於原審調查時辯稱：整個申請過程均是翰鴻公司在處理，告訴人亦知此事
    ，伊僅是代為收錢云云，惟查被告於偵查中均稱是伊為被告辦理申請，從未提及
    翰鴻公司，茍伊僅是代為收取款項，何以未曾於偵查中即提出此項有利於己之辯
    解，而遲至法院調查時，方以此置辯？況經原審查詢所有公司名稱為「翰鴻」之
    公司登記資料，並無符合被告所供之翰鴻公司，有經濟部公司名稱查詢一份及公
    司基本資料查詢五份在卷可考。又被告不僅無法提供該公司負責人或相關承辦人
    員之姓名、年籍資料等供法院查核，復就伊交付告訴人所繳款項之人究為「陳傑
    英」或「陳英傑」，前後供述不一，則伊所稱是否真有「陳傑英」或「陳英傑」
    之人，殊值懷疑。雖被告另供稱翰鴻公司所在地係在臺中市○○路三八八號，該
    公司有位林先生及秦先生云云，而該房屋之所有權人賴接基，於原審九十年十二
    月二十一日調查時到庭亦證稱：臺中市○○路三八八號房屋在八十三年二、三月
    間係出租予田先生或秦先生說要設立建設公司等語，但查，證人賴接基所證述之
    承租人是否即為被告所供之秦先生或林先生，已不得而知，且縱認被告與證人賴
    接基所指之秦先生係同一人，惟此亦無法證明告訴人之申購土地事宜即是該秦先
    生所經營之公司為告訴人辦理，而與被告無關，是證人賴接基上開證言尚無法作
    為對被告有利之認定。參以被告於原審九十年十二月二十一日調查時供稱：為告
    訴人辦理土地承租承買之過程，與為證人甲○○○辦理之情形大致相符等語，而
    證人甲○○○證稱均是被告個人為渠辦理承買土地之事，已如前述，是被告辯稱
    均是翰鴻公司在處理云云，顯非實在，難以採信。
(三)被告於偵查中雖供稱：有替告訴人向臺中市政府財政課辦理承租該公有土地，但
    該地被市議會決議變更為老人休閒活動中心，不得出租，所以沒有租成云云（參
    見偵查卷二七頁背面），嗣於原審八十九年十二月十一日調查時，則改稱：在八
    十三年間曾向臺中市政府提出承買之申請，至於承租部分，早已辦妥云云。然查
    ，臺中市政府至八十四年六月八日止並未出租售前揭土地等情，有臺中市政府八
    十四年六月八日八十四府財產字第七六○三六號函在卷可憑（參見原審八十四年
    度易字第二四一八號卷宗十九頁）；而告訴人於八十一年七月七日向臺中市政府
    提出承租上開土地之申請，經臺中市政府駁回退件後，迄八十四年七月二十九日
    止，均未曾再行受理告訴人承租之申請等情，亦有臺中市政府八十四年七月二十
    九日八十四府財產字第一○二七一五號函附卷可按（參見同上卷三三頁）；再者
    ，前揭公有土地係都市計劃編定為住宅區，並無規劃老人休閒活動中心等情，亦
    有臺中市政府工務局九十年十月十八日九十中工管字第二三二六五號函附卷可查
    ，足見被告上開辯解，不僅前後矛盾，更與事實難以相符，自無足採。
(四)被告就伊向告訴人收取之一百六十九萬四千元之流向，先於八十四年一月四日偵
    訊時供稱：這些錢都用以繳稅金、代書費、重測等費用，稅金就繳了一百多萬，
    且有收據云云；嗣於原審八十九年十二月十一日調查時即改稱：是告訴人自己去
    繳地價稅，告訴人交付的款項則去做測量及規劃之用云云，是被告就是否曾以一
    百六十九萬四千元繳納稅款乙節，先後供述已有不一。又前揭土地為臺中市政府
    所有，而屬免稅土地，並無繳納地價稅資料等情，亦有臺中市稅捐稽徵處大智分
    處九十年五月十一日稅智分二字第九○○○四五一三號函附卷可參，是被告並無
    以向告訴人收取之款項繳納地價稅之可能。再者，依卷附該處九十年九月四日中
    市稅智分三字第九○○○八七○五號函所附告訴人上開房屋之稅籍紀錄表暨房屋
    稅計課紀錄觀之，告訴人該房屋自八十一年起至八十四年止應繳稅額分別為六千
    九百三十七元、六千八百三十一元、六千七百二十元及六千六百一十七元整，合
    計二萬七千一百零五元，亦遠低於被告所供述之一百餘萬元，是伊辯稱有為告訴
    人繳納一百餘萬之稅款云云，即屬虛妄。至於代書費、測量及規劃等費用之支出
    部分，被告亦未能提出任何收據以供法院查核，是被告就向告訴人所收鉅額款項
    之用途，無法提出合理說明，自難信伊上開所辯屬實。綜上所述，被告辯解，顯
    係臨訟卸責之詞，無可憑採，則被告以為告訴人申辦土地承租及承買事宜為由，
    向告訴人收取款項後，不僅未提出任何申請，復未能說明理由，就所收取之款項
    用途，更語焉不詳，足證其確有詐欺意圖甚明，是本件事證明確，被告詐欺取財
    犯行洵堪認定，應依法論科。
二、核被告所為，係犯刑法第三百三十九條第一項詐欺取財罪。被告基於同一犯意，
    陸續向告訴人收取一百六十九萬四千元，核係接續犯，僅論以一罪。原審經審理
    之結果，認被告罪證明確，予以論科，並量處被告有期徒刑六月，且諭知易科罰
    金之折算標準，雖非無見。但查，被告以上開詐欺手段，詐騙告訴人款項後置之
    不理，偵審中飾詞狡辯，並無客觀證據提出，嗣經原審通緝後，始於八十九年十
    二月十一日被緝獲，至今亦分文未償還，而告訴人戊○○亦於八十四年八月十二
    日即死亡，告訴人之女丁○○於本院調查審理時亦陳稱，被告到案後並無賠償任
    何款項等語在卷，顯見被告絲毫無悔意，至為顯明，則依八十三年該詐欺金額以
    觀，自堪認已造成告訴人之重大危害，是原審未審酌被告犯罪之一切情狀，依刑
    法第五十七條規定，妥適量刑，自有違誤，檢察官提起上訴指摘原判決量刑不當
    ，自為有理由，應由本院撤銷改判。爰審酌被告年輕力壯，竟不思循正途獲取金
    錢，而以詐欺手法行騙告訴人上開金錢，犯罪所得金額非低，犯後一再掩飾犯行
    ，且復未與告訴人之家屬達成和解，犯後態度不佳，檢察官上訴書所載求刑一年
    以上及本院論告時求刑等一切情狀，量處如主文第二項所示之刑，以示懲儆。
據上論斷，應依刑事訴訟法第三百六十九條第一項前段、第三百六十四條、第二百九
十九條第一項前段，刑法第三百三十九條第一項，罰金罰鍰提高標準條例第一條前段
，判決如主文。
本案經檢察官乙○○到庭執行職務
中      華      民      國    九十一    年      五      月    二十八    日
                                    臺灣高等法院臺中分院刑事第二庭
                                          審判長法  官  羅  禮  政
                                                法  官  陳  欣  安
                                                法  官  蔡  聰  明
右正本證明與原本無異。
不得上訴。
                                                書記官  郭  振  祥
中      華      民      國    九十一     年      五       月   二十九   日
刑法第三百三十九條：
意圖為自己或第三人不法之所有，以詐術使人將本人或第三人之物交付者，處五年以
下有期徒刑、拘役或科或併科一千元以下罰金。
以前項方法得財產上不法之利益或使第三人得之者亦同。
前二項之未遂犯罰之。
                                                                        Ｆ
